最高法院刑事判決　　　　　　　　　　　　　　　　八十六年度台非字第一六九號
　　上訴人　最高法院檢察署檢察總長
　　被　告　甲○○
右上訴人因被告煙毒等罪案件，對於台灣高等法院台中分院中華民國八十四年二月二
十二日終審及第二審確定判決（八十四年度上訴字第三○七號，起訴案號：台灣台中
地方法院檢察署八十三年度偵字第一六三七六、一四○四九號），認為違法，提起非
常上訴，本院判決如左：
    主  文
原判決關於施用毒品部分，暨原審及第一審判決關於非法吸用化學合成麻醉藥品部分
均撤銷。
甲○○連續施用毒品，處有期徒刑年貳月，海洛因淨重零點壹柒公克沒收並銷燬之
，裝填器壹隻沒收。又非法吸用化學合成麻醉藥品，處有期徒刑伍月。應執行有期徒
刑年伍月，海洛因淨重零點壹柒公克沒收並銷燬之，裝填器壹隻沒收。
    理  由
非常上訴理由稱：「按刑法上之累犯，必須受有期徒刑之執行完畢，或受無期徒刑或
有期徒刑一部之執行而赦免後，五年以內再犯有期徒刑以上之罪，始能成立，此觀諸
刑法第四十七條之規定自明。本件原判決事實記載被告甲○○於民國七十一年間曾因
恐嚇等罪，經法院裁處應執行有期徒刑九年四月，七十九年三月二十八日執行完畢，
仍不知悔改，復基於概括犯意自八十三年七月下旬起至八十三年八月十九日十三時止
，前後多次在台中縣大雅鄉住處施用毒品海洛因。復另行起意，於八十三年八月十九
日在其住處非法吸用化學合成麻醉藥品安非他命，於同日為警查獲。因認第一審法院
所為判決，關於非法吸用化學合成麻醉藥品部分論被告累犯之罪刑無不合，而將被告
所提之上訴駁回。關於施用毒品部分，則因沒收稍有違誤予以撤銷改判，仍論以累犯
。惟查被告上述所定應執行刑九年四月（原定應執行刑之台灣高等法院台中分院七十
一年聲字第二二七號裁定正本，附於併送之台灣台中地方法院八十四年度訴字第二○
七七號卷第二三頁），於發監執行中經假釋出獄，於假釋期中，其刑期合於中華民國
七十七年罪犯減刑條例之規定，經台灣高等法院台中分院以七十八年度聲減字第五三
號裁定減刑後定其應執行刑為四年六月。其原處之刑經減刑後已無殘餘刑期，假釋期
間即告屆滿，有台灣台中地方法院檢察署七十八年四月二十日致辦理假釋之台灣台南
監獄函稿附於該署（處）七十八年度執更字第三三○號執行卷可稽（原減刑裁定正本
，及執行卷影本均附於附送之台灣台中地方法院八十四年度訴字第二○七七號刑事卷
第二四至二七頁），有關被告前案所處之有期徒刑九年四月，既已於假釋期中經減刑
於七十八年四月間執行完畢。則其於八十三年七月下旬起犯上開本案各罪顯已逾五年
之期間，不合刑法第四十七條所定累犯之要件。上開被告所執行之徒刑經減刑為四年
六月，該案之偵查卷內所附之「刑案資料查註紀錄表」即已註明（見附送之台灣台中
地方法院檢察署八十三年度偵字第一四○四九號卷內，未編有頁次）原判決未予調查
，即遽依被告所處之原刑期，認其執行完畢日期為七十九年三月二十八日，合於累犯
之規定予以加重其刑，並認第一審法院以累犯論處被告關於吸用安非他命部分之罪刑
無不合，而將被告之上訴駁回。均有應於審判期日調查證據而未予調查及判決適用法
則不當之違法。案經確定，且對被告不利，應依刑事訴訟法第四百四十一條、第四百
四十三條提起非常上訴。」等語。
本院按累犯之成立，以前受有期徒刑之執行完畢，或受無期徒刑或有期徒刑一部之執
行而赦免後，五年以內再犯有期徒刑以上之罪者，為其要件，否則即不能以累犯論。
卷查本件被告前因殺人未遂等罪，經台灣高等法院台中分院合併裁處有期徒刑九年四
月確定，於執行後在七十五年十月二十二日假釋出獄，假釋期間復因中華民國七十七
年罪犯減刑條例減刑合併裁處有期徒刑四年六月，於該條例施行期日即七十七年四月
二十二日假釋期滿執行完畢，有台灣台中地方法院檢察署七十八年四月二十日致辦理
假釋之台灣台南監獄函稿附於該署之七十八年度執更字第三三○號執行卷可資稽考（
原減刑裁定正本及執行卷影本均附於台灣台中地方法院八十四年度訴字第二○七七號
刑事卷第二四至二七頁）。而本案依原確定判決所認定被告施用毒品之犯罪時間為自
八十三年七月下旬起至同年八月十九日十三時止，另非法吸用化學合成麻醉藥品之犯
罪時間為八十三年八月十九日十三時許，其犯罪當時均已在上開殺人未遂等罪假釋期
滿執行完畢五年之後，與刑法第四十七條規定累犯之要件不合。詎原審未察，竟誤認
被告所犯上述施用毒品罪部分係在於殺人未遂等罪有期徒刑執行完畢後五年以內再犯
，為累犯，應依刑法第四十七條規定加重本刑，其法則之適用已顯有違誤。另就被告
非法吸用化學合成麻醉藥品部分，於第一審判決理由內記載：「被告於七十一年間曾
因恐嚇等罪，經法院裁處有期徒刑九年四月，七十九年三月二十八日執行完畢，此有
台灣台中地方法院檢察署刑案資料查註紀錄表一份附卷可查，被告於有期徒刑執行完
畢後，五年以內再犯本件有期徒刑以上之罪，為累犯，應依刑法第四十七條規定遞加
重其刑。」等語未予糾正，乃竟認第一審此部分判決認事用法及量刑，俱無不合，予
以維持，並於主文內就此部分諭知「其他上訴駁回。」，其此部分亦難謂無依法應於
審判期日調查之證據未予調查，致適用法令違誤，而顯然於判決有影響之違背法令。
案經確定，且不利於被告，非常上訴意旨執此指摘，洵有理由，應由本院將原判決關
於施用毒品部分，暨原審及第一審判決關於非法吸用化學合成麻醉藥品部分均撤銷，
另行判決如主文所示之刑，並定其應執行刑，以資糾正。
據上論結，應依刑事訴訟法第四百四十七條第一項第一款但書，肅清煙毒條例第九條
第一項、第十二條，麻醉藥品管理條例第十三條之一第二項第四款，刑法第十一條前
段、第五十六條、第五十一條第五款、第三十八條第一項第二款，判決如主文。
中      華      民      國    八十六    年      六      月     十二     日
                              最高法院刑事第九庭
                                  審判長法官  謝  家  鶴
                                        法官  羅  一  宇
                                        法官  吳  昭  瑩
                                        法官  花  滿  堂
                                        法官  陳  世  淙
      右正本證明與原本無異
                                              書  記  官
中      華      民      國    八十六    年      六      月     二十     日
